臺灣彰化地方法院民事判決
110年度訴字第164號
原      告  蕭明村  
訴訟代理人  陳建勛律師
被      告  蕭秋吉  
訴訟代理人  蕭邱秀  
            蕭富恭  
            蕭沁崴  
            蕭秋秀  
被      告  蕭明堂  
            花皇子  
上列當事人間請求分割共有物事件，本院於民國111年4月13日言
詞辯論終結，判決如下：
    主  文
兩造共有如附表一編號一至八所示八筆土地准予合併分割，如附
圖即彰化縣田中地政事務所110年11月29日土丈字第1300號土地
複丈成果圖所示編號甲部分面積96.58平方公尺、甲1部分面積25
.02平方公尺及甲2部分面積44.16平方公尺分歸被告蕭秋吉取得
；編號乙部分面積96.57平方公尺、乙1部分面積25.03平方公尺
及乙2部分面積44.14平方公尺分歸被告蕭明堂取得；編號丙部分
面積104.68平方公尺、丙1部分面積56.29平方公尺及丙2部分面
積37.27平方公尺分歸原告蕭明村取得；編號丁部分面積104.97
平方公尺、丁1部分面積56.30平方公尺及丁2部分面積37.83平方
公尺分歸被告花皇子取得。
兩造各應補償或受償之金錢如附表二所示。
訴訟費用由兩造按附表一編號九所示訴訟費用分擔之比例負擔。
    事實及理由
一、原告起訴主張如附表一編號一至八所示8筆土地為兩造所共
    有，共有人均相同，各人之應有部分如附表一所示，該8筆
    土地之使用分區皆為住宅區，無不能分割之情事，兩造間亦
    無不分割之特約，且就分割方法不能達成協議，爰依民法第
    823條第1項及第824條第2項、第5項之規定，請求依附圖所
    示方案合併分割系爭8筆土地。又原告同意按卓越不動產估
    價師事務所鑑定結果，補償被告蕭秋吉、蕭明堂等語。
二、被告蕭秋吉、蕭明堂、花皇子均聲明同意依附圖所示方案合
    併分割系爭8筆土地，被告蕭秋吉、蕭明堂並陳稱對於依卓
    越不動產估價師事務所鑑定之金額互為補償、受償無意見，
    被告花皇子則陳稱無資力可以補償被告蕭秋吉、蕭明堂各等
    語。
三、原告主張如附表一編號一至八所示8筆土地為兩造所共有，
    共有人均相同，各人之應有部分如附表一所示，該8筆土地
    之使用分區皆為住宅區，無不能分割之情事，兩造間亦無不
    分割之特約，且就分割方法不能達成協議等情，業據提出地
    籍圖謄本及土地登記謄本等件為證，且為被告等所不爭，應
    認為真正。從而，原告依民法第823條第1項、第824條第2項
    之規定，訴請分割系爭8筆土地，於法有據，應予准許。
四、按共有物之分割，依共有人協議之方法行之。分割之方法不
    能協議決定者，法院得因任何共有人之請求，命為下列之分
    配：(一)以原物分配於各共有人。但各共有人均受原物之分
    配顯有困難者，得將原物分配於部分共有人。（二）原物分
    配顯有困難時，得變賣共有物，以價金分配於各共有人；或
    以原物之一部分分配於各共有人，他部分變賣，以價金分配
    於各共有人。以原物為分配時，如共有人中有未受分配，或
    不能按其應有部分受分配者，得以金錢補償之。共有人相同
    之數不動產，除法令另有規定外，共有人得請求合併分割，
    民法第824條第1項、第2項、第3項及第5項分別定有明文。
    又法院依民法第824條規定，就共有物為裁判分割時，應斟
    酌各當事人之聲明、共有物之性質、使用現狀、經濟效用及
    全體共有人之利益，為公平合理之分配。經查系爭8筆土地
    分散成四處，並未全部相鄰，其中附表一編號一、二所示土
    地東西相連成一處，略呈東西向長方形；編號三所示土地自
    成一處，略呈正方形，在編號一、二所示土地之東側，其間
    以同段685號土地（計劃道路）相隔；編號四所示土地在編
    號三所示土地之南，亦自成一處，略呈南北向長方形；編號
    五、六、七、八號所示土地則4筆相連成一處，略呈L形，位
    在編號四所示土地之西側，其間也以同段685號土地相隔，8
    筆土地上除編號二所示土地為巷道、編號三所示土地長雜木
    外，其餘皆有建物，分別為編號四所示土地上之老舊雞舍，
    及編號一、五、六、七、八所示土地上之老舊三合院平房，
    該等建物均非兩造所有，此經本院履勘現場，製有勘驗筆錄
    足憑，並有現場照片在卷可稽，且為兩造所不爭。本院參考
    上述事實，並斟酌系爭8筆土地之共有人皆相同，依法得予
    合併分割，且兩造亦均表示同意依附圖所示方案合併分割，
    又依上開方案分割，分割後各人分得土地亦屬完整、方正，
    且皆面臨計劃道路或原分割所留設之私設巷道等情，認依附
    圖所示方案合併分割，實屬公平、妥適，爰定分割方法如主
    文第1項所示。再者，依上開方案分割，各人分得部分之位
    置、地形不同，所面臨之道路或巷道亦有別，其價值顯有差
    異，且原告蕭明村、被告花皇子分得之面積又大於其依應有
    部分計得之面積，被告蕭秋吉、蕭明堂分得之面積則小於其
    依應有部分計得之面積，自應予以補償或受償，方屬公平。
    經將附圖所示方案送卓越不動產估價師事務所鑑定結果，兩
    造各應補償或受償之金錢如附表二所示，被告花皇子陳稱其
    無資力可以補償被告蕭秋吉、蕭明堂等語，尚非可採，因判
    決如主文第2項所示。
五、附圖所示編號甲、甲1、甲2部分之所有權人更正為「蕭秋吉
    」；編號丙、丙1、丙2部分之所有權人更正為「蕭明村」，
    附此敘明。　　
六、訴訟費用負擔之依據：民事訴訟法第78條、第80條之1。 
中　　華　　民　　國　　111 　年　　4 　　月　　29　　日
                  民事第四庭    法　官　廖國佑
    附   表   一
共有人 編號一 編號二 編號三 編號四 編號五 編號六 編號七 編號八 編號九  彰化縣○○鄉○○段000號土地之應有部分比例 彰化縣○○鄉○○段000號土地之應有部分比例 彰化縣○○鄉○○段000號土地之應有部分比例 彰化縣○○鄉○○段000號土地之應有部分比例 彰化縣○○鄉○○段000號土地之應有部分比例 彰化縣○○鄉○○段000號土地之應有部分比例 彰化縣○○鄉○○段000號土地之應有部分比例 彰化縣○○鄉○○段000號土地之應有部分比例 訴訟費用分擔之比例 蕭秋吉 1/4 1/4 1/4 1/4 1/4 1/4 1/4 1/4 1/4 蕭明村 1/4 1/4 1/4 1/4 1/4 1/4 1/4 1/4 1/4 蕭明堂 1/4 1/4 1/4 1/4 1/4 1/4 1/4 1/4 1/4 花皇子 1/4 1/4 1/4 1/4 1/4 1/4 1/4 1/4 1/4 
   附   表   二
補償人及補償金額 受償人及受償金額（新台幣）    蕭秋吉 蕭明堂 合  計 蕭明村 202,266元 202,501元 404,767元 花皇子 225,233元 225,495元 450,728元  合  計    427,499元   427,996元   855,495元 
以上正本係照原本作成。
如對判決上訴，應於判決送達後20日內向本院提出上訴狀。如委
任律師提起上訴者，應一併繳納上訴審裁判費。
中　　華　　民　　國　　111 　年　　4 　　月　　29　　日
                                書記官　劉旻葳